【裁判字號】    90,台上,3900
【裁判日期】    900628
【裁判案由】    常業詐欺
【裁判全文】
最高法院刑事判決                                九十年度台上字第三九○○號
    上  訴  人  甲○○
右上訴人因常業詐欺案件，不服台灣高等法院台南分院中華民國八十八年三月三十日
第二審判決（八十八年度上訴字第二○五號，起訴案號：台灣嘉義地方法院檢察署八
十七年度偵字第三六四五號），提起上訴，本院判決如左：
    主  文
原判決撤銷，發回台灣高等法院台南分院。
    理  由
本件原判決認定上訴人甲○○與化名「林先生」、「方組長」、綽號「小高」等不詳
姓名之成年人（由檢察官另案偵查中），共同基於意圖為自己不法所有之犯意聯絡，
未從事其他行業，恃詐取財物為主要之生活經濟來源。詐騙被害人黃逸文、張紘維等
人財物等情。因而撤銷第一審不當之判決，改判仍依牽連犯從一重論處上訴人甲○○
共同常業詐欺罪刑，固非無見。
惟查(一)、當事人聲請調查之證據，若於待證之事實確有重要關係，而又非不易調查或
不能調查者，則為明瞭案情起見，自應盡職權能事，踐行調查之程序，否則即係應於
審判期日調查之證據而未予調查，其判決即難謂非違法。上訴人於原審辯稱黃逸文自
行與化名「林先生」者洽談出售賓士車，並交付伊印章一顆用以辦理汽車過戶手續，
並無盜刻黃某印章及偽造文書之行為云云，除於原審具狀表明願提出該印章外，並提
出黃逸文當時所交付其購車之七張原始郵政匯款單為證。同時請求傳訊被害人黃逸文
到庭；及向公路局台南監理站調閱該車輛於民國八十七年六月間過戶異動資料，以核
對被害人黃逸文交付之印章是否相符？被害人黃逸文是否同意出售其賓士車（見原審
卷第二十七頁背面、第三十二頁）？原審對此與待證事實有重要關係，在客觀上又非
不易調查之證據，未予調查，又未說明上揭證物不予採納之理由，遽行判決，有理由
不備及應於審判期日調查之證據而未予調查之違法。(二)、有罪之判決書，應記載認定
犯罪事實所憑之證據及其認定之理由，刑事訴訟法第三百十條第一款定有明文，而認
定事實所憑之證據，須確實存在，就該卷宗內不難考見者，始克當之，倘判決書內所
記載之證據，與卷內筆錄或證物之內容不相適合，則其判決之根據，實際上並不存在
，自屬採證違法。原判決事實及理由記載警員於八十七年六月二十五日凌晨一時許，
逮捕上訴人時，扣得其犯罪所得之贓款二萬零五百元等情，惟卷查搜索扣押證明筆錄
，扣押物品一欄載明扣得之款項「新台幣伍萬零伍佰元」，備考欄則記載「新台幣參
萬元發還被害人黃逸文、張紘維保管，剩貳萬伍佰元」（見警局卷第十頁），原判決
所記載之內容，與卷內證物不相適合，自屬採證違法。(三)、上訴人於原審提出「員工
職務證明書及在職證明書正本各一份」，證明其原從事販賣ＲＯ逆滲飲水機之工作，
並非恃詐欺為謀生，且有正當職業（見原審卷第二十七至二十九頁），原審對於該項
證據未予採納，復未說明不予採納之理由，亦嫌理由不備。上訴意旨，執以指摘原判
決不當，尚非全無理由，應認原判決有撤銷發回更審之原因。
據上論結，應依刑事訴訟法第三百九十七條、第四百零一條，判決如主文。
中      華      民      國     九十     年      六      月    二十八    日
                              最高法院刑事第三庭
                                  審判長法官  陳  錫  奎
                                        法官  洪  清  江
                                        法官  李  伯  道
                                        法官  呂  丹  玉
                                        法官  洪  佳  濱
      右正本證明與原本無異
                                              書  記  官
中      華      民      國     九十     年      七      月      四      日


司法院資訊處製作；財團法人民間司法改革基金會備份。
